【裁判字號】    97,訴,356
【裁判日期】    971210
【裁判案由】    給付契約價金
【裁判全文】
臺灣屏東地方法院民事判決               97年度訴字第356號
原      告  泰銘照相製版社有限公司
法定代理人  丁○○
被      告  屏東縣琉球鄉公所
法定代理人  丙○○
訴訟代理人  甲○○
訴訟代理人  乙○○
當事人間請求給付契約價金事件，本院於民國97年11月26日言詞
辯論終結，判決如下：
    主  文
被告應給付原告新台幣肆拾陸萬陸仟肆佰玖拾壹元，及自民國九
十七年七月二十五日起至清償日止，按年息百分之五計算之利息
。
原告其餘之訴駁回。
訴訟費用由被告負擔五分之四，餘由原告負擔。
本判決第一項得假執行；但被告於執行標的物拍定、變賣前，以
新台幣肆拾陸萬陸仟肆佰玖拾壹元預供擔保，得免為假執行。
原告其餘假執行之聲請駁回。
    事實及理由
一、原告起訴主張：
（一）原告參加被告民國（下同）93年間之「屏東縣琉球鄉誌」
    招標，於93年12月27日以新台幣（下同）437,800 元得標，
    因得標價格低於底價8 成，被告要求原告應繳交差額保證金
    82,200元，原告繳交差額保證金82,200元後，兩造隨即於93
    年12月30日簽約, 並另繳交履約保證金43,780 元。
（二）兩造簽約後，被告卻一直未將稿件交付原告印製，直至94
    年10月4 日始將前半部之鄉誌原稿郵寄給原告，鄉誌後半部
    之原稿則於94年10月19日才E-mail給原告，原告收到被告稿
    件後，立即編輯排版，並將草稿送交被告審訂，被告之編審
    團經數次修改其原稿直至95年12月才完成審定，原告於96年
    1月初依約將鄉誌交付被告，惟被告卻一直未給付價金予原
    告，同時亦未將差額保證金退還原告，雖經原告多次催請被
    告給付，但被告卻一直不給付。按原告既已依約交付「屏東
    縣琉球鄉誌」，則依財物採購契約第5 條與第11條之約定，
    被告自應將價金437,800 元給付原告，同時將差額保證金82
    ,200元及履約保證金43,780元返還原告。
（三）以上有原告提出之「屏東縣琉球鄉誌」合約書影本乙份為
      證。並聲明：1 、被告應給付原告563,780 元，及自起訴
      狀繕本送達之翌日起至清償日止，按年息百分之5 計算之
      利息。2 、原告願供擔保，請准宣告假執行。
二、被告抗辯：
（一）兩造於93年12月30日簽訂「屏東縣琉球鄉誌」合約書，由
    原告負責編製「屏東縣琉球鄉誌」，約定原告應於94年3月
    30日完成工作，且原告應完成之「鄉誌」之頁數應達432 頁
    （不含封面、底及扉頁），此除卷附之合約書乙份外，尚有
    合約書中之「琉球鄉誌規範」乙份可稽。
（二）按系爭合約書第14條（一）約定：「逾期違約金，以日為
    單位，廠商如未依照契約規定期限履約，應按逾期日數，每
    日依契約價金總額千分之一計算逾期違約金。」、同條（四
     ） 約定：「逾期違約金之總額，以契約價金總額之百分之
    二十為上限。」，查原告迨至96年1 月間始完成工作將「鄉
    誌」交付被告，其逾期違約金如以每日千分之一計算已超過
    契約價金之百分之二十，依上開約定僅能以契約價金百分之
    二十計算即87,560元（437800×20% ＝87560） ，應自原告
    得請求之金額中扣除。
（三）次按合約書第4 條（一）約定：「驗收結果與規定不符…
    得於必要時減價收受。」，查原告交付予被告之「鄉誌」，
    其總頁數短少96頁，是依上開約定，被告自得按減少頁數之
    比例減少價金，得扣減之金額為97,289元（437800÷432 ×
    96＝97289） 。
（四）上述原告逾期完成及頁數短少之事實，被告於96年2 月7
    日驗收時即已告知原告，此有驗收紀錄一份可證，是原告得
    請求被告給付之價金437,800 元計應扣減184,849 元（8756
    0 ＋97289 ＝184849），即原告得請求之金額應僅為25萬2,
    951元。
（五）另依系爭合約書第11條（一）中約定：「履約保證金於履
    約驗收合格且無待解決事項後30日內發還。」，因本件驗收
    尚未合格，已如前述，是依上開約定，原告尚不得請求發還
    保證金。
（六）以上有被告提出之「琉球鄉誌規範」、驗收紀錄影本題各
    1 份為證。並聲明：1 、原告之訴駁回。2 、如受不利判決
    ，被告願供擔保請准免為假執行。
三、兩造不爭執之事實：
（一）兩造於93年12月30日簽訂「屏東縣琉球鄉誌」合約書，由
    原告負責編製「屏東縣琉球鄉誌」，約定原告應於94年3 月
    30日完成工作，且原告應完成之「鄉誌」之頁數應達432 頁
    （不含封面、底及扉頁），契約總價為437,800 元，履約保
    證金為43,780元，差額保證金為82,200元。
（二）原告於96年1 月間始完成工作將「鄉誌」交付被告，被告
    於96年2 月7 日驗收時即已告知原告逾期完成及頁數短少之
    事實。
四、兩造爭執之事項：
（一）原告逾期完成工作是否為「確非可歸責於原告」之事由所
    致？如是，原告有無依系爭合約書第7 條（五）1.之約定於
    事故發生或消滅後以書面向被告申請展延履約期限？
（二）被告主張依系爭合約書第14條（一）、（四）約定扣減逾
    期違約金87,560元，有無理由？
（三）被告主張依系爭合約書第4 條（一）約定按減少頁數之比
    例減少價金，扣減金為97,289元，有無理由？
（四）依系爭合約書第11條（一）約定：「履約保證金於履約驗
    收合格且無待解決事項後30日內發還。」，原告請求發還保
    證金有無理由？
五、本院之判斷：
（一）原告與被告於93年12月30日簽訂「屏東縣琉球鄉誌」合約
    書（下稱系爭合約），由原告負責編製「屏東縣琉球鄉誌」
    ，約定原告應於94年3 月30日完成工作，且原告應完成之「
    鄉誌」之頁數應達432 頁（不含封面、底及扉頁），契約總
    價為437,800 元，履約保證金為43,780元，差額保證金為82
    ,200 元 。又原告於96年1 月間完成工作將「鄉誌」交付被
    告，被告於96年2 月7 日驗收時即已告知原告逾期完成及頁
    數短少之事實，為兩造所不爭執，堪信為真實。
（二）茲就上開兩造爭執之事項，分別審酌如下：
 1、原告逾期完成工作是否為「非可歸責於原告」之事由所致？
  (1)經查系爭契約第5 條雖明定原告應於94年3 月30日前交貨（
    屏東縣琉球鄉誌）完畢；惟查原告主張：「契約是定在94年
    3 月30日交貨，但是被告一直到94年10月4 日才給初稿，且
    也不是完整資料。」（見卷第68頁）「原告會遲延交貨，是
    因為被告延後交付原告初稿，等到交齊資料及定稿，已經是
    95 年11 月，所以原告沒有辦法趕印。」（見卷第50頁）等
    語，核與證人即被告機關承辦人蔡玉生到庭證稱：「初稿有
    給原告，但是資料不完整，後來比較完整的補充資料在94年
    11月19日給原告。」（見卷第73頁）等語相符。次查被告亦
    自承：「被告承認部分資料沒有如期提供給原告，因為提供
    給原告的資料不齊全。」（見卷第68頁）等語，足見原告之
    主張可信。由上可證原告所以遲延交貨，係因被告機關遲延
    期日至94年11月19日才將資料交給原告，原告當然無法如期
    於94年3 月30日前印製完成及交貨。是故，本件逾期交貨，
    自難歸責於原告。
  (2)至於被告抗辯稱：原告未依系爭合約第7 條（五）1.之約定
    於事故發生或消滅後以書面向被告申請展延履約期限及經被
    告機關書面同意，遲延責任應歸原告云云；然查遲延交貨之
    責任，不能歸責於原告之事證，業如上述，足見此項事故之
    發生係可歸責於被告，若仍應由原告依約申請展延履約期限
    及須經被告機關書面同意，顯非公允。況查亦不能以原告未
    書面申請展延履約期限，而否定此項責任之歸屬，被告所辯
    要無足採，合予敘明。
 2、被告主張依系爭合約書第14條（一）、（四）約定扣減逾期
    違約金87,560元，有無理由？
    按依系爭合約第14條（一）、（四）約定扣減逾期違約金87
    ,560 元 （以契約價金總額20% 計算）；惟查本件逾期交貨
    之責，既然非可歸責於原告，已如前述，則原告自無依約應
    支付逾期違約金可言。被告辯以原告應依約扣減逾期違約金
    87,560元，即非可採。
 3、被告主張依系爭合約第4 條（一）約定按減少頁數之比例減
    少價金，扣減金為97,289元，有無理由？
    按系爭合約第4 條（一）規定：「驗收結果與規定不符，而
    不妨礙安全及使用需求，亦無減少通常效用或契約預定效用
    ，經機關檢討不必拆除、更換或拆換、更換確有困難，或不
    必補交者，得於必要時減價收受。」。經查原告交付被告已
    印製完成之「屏東縣琉球鄉誌」，其總頁數為336 頁，與系
    爭合約所定總頁數432 頁短少96頁之事實，為兩造所不爭執
    ，堪認真實。次查被告亦已自承收受該印製完成之「屏東縣
    琉球鄉誌」使用，顯見頁數雖有減少，但仍無礙使用，符合
    上開約定，被告自得按減少頁數之比例減少價金。則被告主
    張應以契約價金總額除以頁數所得單價，再乘以短少頁數之
    金額97,289元（437800÷43 2×96＝97289 。四捨五入）作
    為減價之金額。原告雖反對以此計算方式減價，但未提出應
    採何計算方式，供本院審酌，本院因認被告所採上開計算減
    價之金額，尚稱允當。
 4、依系爭合約第11條（一）約定：「履約保證金於履約驗收合
    格且無待解決事項後30日內發還。」，原告請求發還保證金
    有無理由？
    經查本件被告既已收受原告印製完成之「屏東縣琉球鄉誌」
    使用，且對短少頁數採取減價收受方式，足見被告對驗收結
    果雖不盡滿意，但其既願減價收受，自應認已完成驗收，依
    約須返還履約保證金43,780元及差額保證金82,200元。且被
    告亦已表明願意退還（見卷第50頁），是故原告主張被告應
    併將履約保證金及差額保證金合計125,980 元，核屬有據，
    應予准許。
六、綜上所述，原告依據契約之法律關係，訴請被告給付價金46
    6,491 元（437800＋43780 ＋00000 －00000 ＝466,491 ）
    ，及自起訴狀繕本送達之翌日（97年7 月25日）起至清償日
    止，按年息百分之5 計算之利息，為有理由，應予准許，逾
    此範圍之請求，則無理由，應予駁回。又本件所命給付金額
    未逾500,000 元，爰依民事訴訟法第389 條第1 項第5 款規
    定，依職權宣告假執行。兩造雖均陳明願供擔保請准宣告假
    執行或免為假執行，惟就原告勝訴部分，依法應職權宣告假
    執行，原告此部分聲請即無必要，被告此部分聲明，爰酌定
    擔保金額准許之；就原告敗訴部分，其假執行之聲請，失所
    附麗，應併予駁回。
七、本件事證已臻明確，兩造其餘攻擊防禦方法及所提證據，經
    核與判決結果無影響，爰不逐一論述，附此敘明。
八、據上論結，原告之訴一部為有理由，一部為無理由，依民事
    訴訟法第79條、第389 條第1 項第5 款、第392 條，判決如
    主文。
中    華    民    國    97    年    12    月    10    日
                  民事第二庭  法  官  胡晏彰
正本係照原本作成。
如對判決上訴，須於判決送達後20日內向本院提出上訴狀，其未
表明上訴理由者，應於提出上訴後20日內向本院補提理由書狀。
                              書記官  顏子仁
中    華    民    國    97    年    12    月    10    日


司法院資訊處製作；財團法人民間司法改革基金會備份。
